臺灣高等法院刑事裁定
109年度抗字第1968號
抗  告  人  左玉華



上列抗告人即受刑人因聲請定其應執行刑案件，不服臺灣桃園地
方法院中華民國109年10月28日裁定（109年度聲字第4134號），
提起抗告，本院裁定如下：
    主  文
抗告駁回。
    理  由
一、原裁定意旨略以：抗告人即受刑人左玉華（下稱抗告人）因
    犯如原裁定附表（下稱附表）所示之罪，經法院分別判處如
    附件所示之刑，均經分別確定在案，有各該案件判決書網路
    列印本、正本及本院被告前案紀錄表附卷可稽，而上開罪刑
    之最後審理事實判決為原裁定法院107年度訴字第1130號判
    決（編號8），原裁定法院就本件聲請自有管轄權，合先說
    明。茲檢察官聲請定其應執行之刑，其中附表編號1至7之罪
    ，前經原裁定法院以108年度聲字第3883號裁定定應執行刑3
    年5月，則本件定應執行刑時，自應受內部界限之拘束，不
    得重於前開應執行刑加計其餘刑度之總和（即有期徒刑4 年
    ）；又受刑人所犯如附表編號1至5所示之罪均為得易科罰金
    之罪，附表所示其餘各罪則均為不得易科罰金之罪，然聲請
    人既經受刑人請求仍予定刑後，提出本件聲請，有受刑人是
    否聲請定應執行刑調查表1份在卷可稽，合於刑法第50條第2
    項之規定，原裁定法院自應依刑法第51條之規定予以審酌，
    而經本院審核前揭文件後，認本件聲請為正當，定應執行有
    期徒刑3年10月等語。
二、抗告意旨略以：
　㈠按法律上法院對屬自由裁量權事項，並非完全概無法律性之
    拘束，其於法律上仍受外部界限及內部界限之限制，前者為
    法律之具體規定，使法院得以具體選擇為適當之裁判；後者
    則為法律秩序之理念所在，法院為裁判時，二者均不得有所
    逾越。在數罪併罰有二裁判以上，應定其應執行刑之案件，
    法院所為刑之酌定，固屬自由裁量事項，然對於法律之內部
    界限及外部界限，均仍應受其拘束（最高法院97年度台抗字
    第513號裁定意旨參照）。又法律規定範圍之外部界限外，
    尚應受比例原則、公平正義原則規範，且現階段之刑事政策
    ，非祇在實現以往應報主義之觀念，尤重在教化之功能（本
    院98年度抗字第634號裁定意旨參照）。
　㈡94年法律刪除刑法第56條連續犯規定，於民國95年7月1日改
    以實施「一罪一罰」規定代之。惟對於部分習慣犯、成癮犯
    等犯罪行為人是否因一罪一罰後在數罪合併，而致刑罰過重
    產生刑輕法重之不合理現象，實不無可議，如殺人犯，人命
    關天除卻惡性重大外，與被害人家屬和解者，往往獲判約十
    五年不等刑期；然有竊盜、吸毒犯之罪行損害雖為惡性，於
    公平正義或比例原則，抑社會情感各層面言，顯難與奪命之
    殺人犯之罪行巨惡、傷害程度可堪比擬，竊盜、吸毒犯等卻
    往往一罪一罰判處達二十年甚至三十年之重刑，對法律所看
    重之基本比例原則言，實有違悖，不可不謂「刑輕法重」。
    有鑒於此，各級法院對於所轄數罪併罰應更定執行刑之裁定
    案件中，仍有諸多似採連續犯、概括犯之客觀認定作為裁量
    參據，以免失之不公。謹舉數則各法院對於數罪併罰案件，
    呈公允性裁定之案例恭請參照：⑴臺灣新北地方法院98年度
    聲字第2535號裁定就被告吸食毒品及竊盜等罪，原判有期徒
    刑42月（計3年6月），經數罪併罰定應執行刑為22月（計1
    年10月），獲寬減刑期達原刑期二分之一；⑵本院99年度抗
    字第229號裁定被告連續施用二級毒品案件，因不服原審臺
    灣新北地方法院裁定應執行有期徒刑6年4月而提起抗告，經
    裁定更定應執行刑為54月（計4年6月）獲寬減刑期1年10月
    ；⑶臺灣基隆地方法院101年度訴字第835號判決被告販賣毒
    品4次。其中3次判7年6月、7年8月，共計30年2月，定應執
    行刑為10年，獲寬減刑期達原刑期三分之二。⑷本院97年度
    上訴字第5195號判決被告多起強盜罪判刑有期徒刑132年8月
    ，定應執行刑有期徒刑8年，獲減刑度更大。舉上則4則案例
    ，足徵法曹諸公於律法廢除連續犯之後實施一罪一罰以降，
    對連續觸犯相同罪刑，且於時間緊密者，雖依法以一罪一刑
    規定相繩，然於定應執行刑或審核數罪併罰更定應執行刑時
    ，莫不抱以寬憫恕懷比較合乎公平與比例原則之判決裁定。
　㈢抗告人因連續犯下多起竊盜、槍砲彈藥刀械管制條例、毒品
    等罪，經法院判處5年5月徒刑確定，聲請合併執行獲更定應
    執行3年10月固屬咎由自取，無可怨天尤人，但所犯罪刑情
    狀實尚嫌過苛，故懇請重新裁定寬減刑期，俾勵抗告人早日
    重新做人等語。
三、按判決確定前犯數罪者，併合處罰之；數罪併罰，有二裁判
    以上，宣告多數有期徒刑者，於各刑中之最長期以上，各刑
    合併之刑期以下，定其應執行之刑期，但不得逾三十年，刑
    法第50條第1項前段、第53條、第51條第5款分別定有明文。
    次按數罪併罰之定應執行之刑，係出於刑罰經濟與責罰相當
    之考量，並非予以犯罪行為人或受刑人不當之利益，為一種
    特別的量刑過程，相較於刑法第57條所定科刑時應審酌之事
    項係對一般犯罪行為之裁量，定應執行刑之宣告，乃對犯罪
    行為人本身及所犯各罪之總檢視，除應考量行為人所犯數罪
    反應出之人格特性，並應權衡審酌行為人之責任與整體刑法
    目的及相關刑事政策，在量刑權之法律拘束性原則下，依刑
    法第51條第5款之規定，採限制加重原則，以宣告各刑中之
    最長期為下限，各刑合併之刑期為上限，但最長不得逾30年
    ，資為量刑自由裁量權之外部界限，並應受法秩序理念規範
    之比例原則、平等原則、責罰相當原則、重複評價禁止原則
    等自由裁量權之內部抽象價值要求界限之支配，使以輕重得
    宜，罰當其責，俾符合法律授與裁量權之目的，以區別數罪
    併罰與單純數罪之不同，兼顧刑罰衡平原則。個案之裁量判
    斷，除非有全然喪失權衡意義或其裁量行使顯然有違比例、
    平等諸原則之裁量權濫用之情形，否則縱屬犯罪類型雷同，
    仍不得將不同案件裁量之行使比附援引為本案之量刑輕重比
    較，以視為判斷法官本於依法獨立審判之授權所為之量情裁
    奪有否裁量濫用之情事。此與所謂相同事務應為相同處理，
    始符合比例原則與平等原則之概念，迥然有別（最高法院10
    0年度台上字第21號判決意旨參照）。又執行刑之量定，係
    事實審法院裁量之職權，倘其所酌定之執行刑，並未違背刑
    法第51條各款所定之方法或範圍（即法律之外部性界限），
    亦無明顯違背公平、比例原則或整體法律秩序之理念（即法
    律之內部性界限）者，即不得任意指為違法或不當（最高法
    院107年度台抗字第1043號、第1056號裁定意旨參照）。
四、經查，抗告人所犯附表所示，共8罪，宣告刑合計為有期徒
    刑5年5月，原審乃於各該宣告刑之最長期（有期徒刑2年）
    以上，各刑合併之刑期（有期徒刑5年5月）以下，定應執行
    刑為有期徒刑3年10月，經核並未逾越刑法第51條第5款所定
    之法律外部性界限，亦未較先前曾定應執行刑之加計結果（
    指附表編號1至7曾定應執行有期徒刑3年5月，加計編號8之
    罪所處有期徒刑，合計為有期徒刑4年）更為不利。且就該
    定執行刑裁量權之行使，從形式上觀察，並無違反法律之目
    的及法律秩序之理念所在，並已審酌行為人所犯各罪間之整
    體關係，所定之應執行刑，核無違反內部性界限之情形。。
五、刑法修正將連續犯、常業犯規定悉予刪除，考其立法目的，
    係基於刑罰公平原則考量，杜絕僥倖犯罪心理，並避免鼓勵
    犯罪之誤解，乃改採一行為一罪一罰。是定其刑期時，除仍
    應就各別刑罰規範之目的、輕重罪間體系之平衡、整體犯罪
    非難評價、各行為彼此間之偶發性、與被告前科之關聯性、
    各行為所侵害法益之專屬性或同一性、數罪對法益侵害之加
    重效應、罪數所反映之被告人格特性與犯罪傾向等，為綜合
    判斷外，尤須參酌上開實現刑罰公平性，以杜絕僥倖、減少
    犯罪之立法意旨，為妥適之裁量。查抗告人所犯如原裁定附
    表所示各罪，其中編號1至3、7至8所示之罪為竊盜，顯見其
    不思以正當方式獲取財物，竟圖不勞而獲，一再恣意侵害他
    人財產權，欠缺對他人財產權之尊重，危害社會治安，法治
    觀念偏差。編號4、5為施用第二級毒品罪，屬危害個人身心
    健康之病患型犯罪，而編號6為違反槍砲彈藥刀械管制條例
    案件，亦與前開竊盜罪及施用第二級毒品罪之罪質不同，犯
    罪型態迥異，彼此間具有一定獨立程度，保護法益亦有不同
    。再兼衡抗告人所犯上開各罪所反映的人格特性、於併合處
    罰時其責任非難重複之程度、實現刑罰經濟的功能，暨數罪
    對法益侵害之加重效應等總體情狀綜合判斷，核原裁定在內
    、外部界限之間，就受刑人犯上開各罪定應執行有期徒刑3
    年10月，難謂有何違背罪責相當、重複評價禁止原則及裁量
    濫用之情事，亦無違反比例、平等原則及責任遞減原則，或
    認與社會法律情感相違之情，並無過重情形。至於抗告意旨
    所引他案所定應執行刑之例，係法官審酌個案情形之結果，
    因各案犯罪情節不同，法院所為之刑罰量定自屬有別，基於
    個案拘束原則，並無相互拘束之效力，抗告人執此指摘原裁
    定不當而請求給予較輕之應執行刑云云，亦無足採。綜上所
    述，抗告人指摘原裁定不當，請求更定從輕之應執行刑云云
    ，核無理由，應予駁回。
據上論斷，應依刑事訴訟法第412條，裁定如主文。
中　　華　　民　　國　　109 　年　　12　　月　　8 　　日
                  刑事第七庭    審判長法　官  孫惠琳
　　　　　　　　　　　　　　　　　　　法　官  張育彰
　　　　　　　　　　　　　　　　　　　法　官  王惟琪
以上正本證明與原本無異。
如不服本裁定，應於裁定送達後五日內向本院提出再抗告書狀。
                                      書記官  呂修毅
中　　華　　民　　國　　109 　年　　12　　月　　8 　　日